臺灣高等法院高雄分院刑事判決　　　　　　　　　　九十一年度交上訴字第五八號
　　上　訴　人　台灣高雄地方法院檢察署檢察官
　　被　　　告　乙○○
右上訴人因被告公共危險等案件，不服台灣高雄地方法院九十年度交訴字第五號中華
民國九十一年四月十六日第一審判決（起訴案號：台灣高雄地方法院檢察署八十九年
度偵字第二○八三一號），提起上訴，本院判決如左：
    主  文
上訴駁回。
    理  由
一、公訴意旨略以：被告乙○○於民國八十九年八月十日凌晨零時三十分許，駕駛車
    牌號碼ＥＦ─八三八三號奧迪紅色自小客車，沿高雄市三民區○○○路，由西向
    東方向行駛，途經該路與延吉街口時，本應注意汽車行駛時，駕駛人應注意車前
    狀況及兩車併行之間隔，並隨時採取必要之安全措施，以避免危險之發生，且依
    當時之情形，並無不能注意之情事，竟疏未注意車前狀況及兩車併行之間隔，並
    隨時採取必要之安全措施，適有告訴人甲○○騎乘車牌號碼ＸＧＯ─八九０號重
    型機車，同向行駛在前，被告乙○○為搶黃燈穿越該路口，乃自左側超越甲○○
    所駕駛之機車，致其自小客車右側擦撞告訴人甲○○之機車左把手（防風防曝）
    厚布套，甲○○人車倒地，因而受有左手挫傷、左腹部瘀血、左下肢瘀血、左腳
    小趾、中趾、二趾等挫傷及雙腳多處挫傷瘀血之傷害，詎被告乙○○未下車察看
    ，即駕車迅速離去，經路人記下車牌，始循線查悉上情，認被告乙○○犯刑法第
    二百八十四條第一項前段過失傷害及同條第一百八十五條之四肇事逃逸罪嫌等語
    。
二、公訴人認被告犯刑法第二百八十四條第一項前段之過失傷害罪及同法第一百八十
    五條之四肇事逃逸罪，係以告訴人及證人孫亮麟、林俊宏、黃國鐘之指證，暨有
    高雄市政府警察局三民第二分局攔截盤查登記表、交通事故處理登記表、車損照
    片及告訴人受傷之診斷證明書在卷等為其論據。訊據被告乙○○固不否認車牌號
    碼ＥＦ─八三八三號紅色奧迪自小客車係其所使用，惟堅決否認過失傷害及肇事
    逃逸之犯行，辯稱：八十九年八月九日為星期三，當天晚上八時至十時許，與同
    事張載光、文衍正及綽號阿賢之男子在台北市南湖羽球場打球，約晚上十一時許
    才開車回台北市○○路住處睡覺，上述車禍發生時，其不在高雄，汽車上之刮痕
    係舊刮痕，自非其肇事逃逸等語。
三、按犯罪事實，應依證據認定之，無證據不得推定其犯罪事實；又不能證明被告犯
    罪者，應諭知無罪之判決，刑事訴訟法第一百五十四條、第三百零一條第一項分
    別定有明文。次按刑事訴訟法上所謂認定犯罪事實之證據，係指足以認定被告確
    有犯罪行為之積極證據而言，該項證據自須適合於被告犯罪事實之認定，始得採
    為斷罪資料。如未能發現相當證據，或證據不足以證明，自不能以推測或擬制之
    方法，以為裁判之基礎。又刑事訴訟上證明之資料，無論其為直接或間接證據，
    均須達於通常一般之人均不致有所懷疑，而得確信其為真實之程度，始得據為有
    罪之認定，若其關於被告是否犯罪之證明未能達此程度，而有合理性懷疑之存在
    ，致使無從形成有罪之確信，即不得遽為不利被告之認定，有最高法院二十九年
    度上字第三一○五號、四十年度臺上字第八六號、七十六年度臺上字第四九八六
    號判例可資參照。且認定犯罪事實所憑之證據，雖不以直接證據為限，間接證據
    亦包括在內；然而無論直接或間接證據，其為訴訟上之證明，須於通常一般之人
    均不致有所懷疑，而得確信其為真實之程度者，始得據為有罪之認定，倘其證明
    尚未達到此一程度，而有合理之懷疑存在時，事實審法院復已就其心證上理由予
    以闡述，敘明其如何無從為有罪之確信，因而為無罪之判決，尚不得任意指為違
    法，亦有最高法院七十六年度台上字第四九八六號判例可供參照。
四、經查：
  (一)告訴人甲○○於前揭時、地，其所駕駛之機車遭擦撞，致其倒地，左手挫傷、左
    腹部瘀血、左下肢瘀血、左腳小趾、中趾、二趾等挫傷及雙腳多處挫傷瘀血，肇
    事者逕行離去等情，固據告訴人指訴綦詳，並有高雄市政府警察局三民第二分局
    攔截盤查登記表、交通事故處理登記表、車損照片、告訴人受有上開傷害之診斷
    證明書可按（見偵查卷第二十四、二十五頁、警卷第八頁），然告訴人僅看見肇
    事車輛為紅色汽車，其並未親睹肇事車牌、廠牌及駕車肇事之司機究係何人，自
    不得依他人抄錄之該肇事汽車係被告母親劉何玉英所有，實際上由被告使用，遽
    謂係被告肇事駕車逃逸。
  (二)證人即到現場處理之巡邏員警林俊宏雖於檢察官偵查中到庭結證稱：我前往現場
    時，該女子（指告訴人甲○○）說有一輛奧迪車超車擦撞，另一輛計程車前去追
    趕並折返告知肇事之車號及顏色，表示該車往高速公路逃逸，因該女子之車子不
    能發動，我帶她回派出所交由備勤打電話通知車主，但車主不來等語（見偵查卷
    第二十三頁），於原審法院亦稱：我是根據值班的通知到現場，肇事車輛已不見
    ，：：：：被害人告知我肇事車號，我問她如何得知，她說是跟在後面的計程車
    抄給她：：：：回去查電腦資料：：：。另證人即員警孫亮麒於檢察官偵查中稱
    ：被害人說她有看到車牌，且有計程車司機告知，但計程車號不知：：：車主稱
    是以其（意即被告之母）名義買，由被告開，她兒子在台北上班，派出所當晚有
    與她兒子（即被告）連絡：：：當汽車拍照時，被害人通知不來等語（見偵查卷
    第十頁）。另備勤警員黃國鐘於檢察官偵查中亦結證稱：當天凌晨一、二點，我
    打電話到車主家，是一位年輕人接電話，表示車子已舊，怕中途故障，不願意將
    車開來（高雄），但該年輕人未表示其非駕駛者，只堅持不到派出所等語（見偵
    查卷第二十八頁）；並有高雄市政府警察局三民第二分局攔截盤查登記表紅色欄
    框內記載「ＥＦ─八三八三紅色奧迪肇事逃逸于九如延吉」可按（見偵查卷第二
    十四頁）；由高雄市政府警察局三民第二分局攔截盤查登記表之記載，似堪信本
    件肇事車輛為車號ＥＦ─八三八三紅色奧迪小客車。然細繹上開盤查登記表肇事
    車號部分，有明顯之塗改痕跡，該車號原登載為「ＥＦＳ─八三八三」，其英文
    字碼「Ｓ」字樣遭刪塗，改成「ＥＦ─八三八三」，此觀上開盤查紀錄表甚明，
    且證人羅勝吉警員於原審法院中具結證稱：該車號可能是其筆誤或寫錯才塗改等
    語甚明（見原審卷第一二五頁）。雖證人羅勝吉於原審法院訊問原記載車號為何
    時，改稱以該車號非其所填寫云云（見原審卷第一二六頁），惟該盤查紀錄表確
    係證人羅勝吉警員所填載，已據證人林俊宏警員結證明確（見原審卷第一一八頁
    ），故證人羅勝吉改稱非其填寫云云，不足採信。是以，本件車禍之肇事車號既
    遭塗改，則肇事車輛是否確為被告所使用之車號ＥＦ─八三八三號紅色奧迪自小
    客車，即非無疑。
  (三)告訴人甲○○於本院調查時稱：「我騎在機車道，左側有一部自用小客車速度很
    快，超車而過，我覺得沒有明顯的擦撞，我的機車手把有寬鬆的布套，布套沒有
    擦破。」等語，經核警方於八十九年八月十日所攝告訴人甲○○之機車照片，確
    實顯示其機車左右把手皆設有防風防曝之厚布套，該布套完整良好。而被告所使
    用之車號ＥＦ─八三八三號紅色奧迪自小客車，警方於八十九年八月二十九日拍
    攝之照片，則顯示右前車門與葉子板間有一大片磨擦痕跡，此有上開自小客車照
    片存卷可憑（見警卷第十頁編號三照片），此時已距八十九年八月十日有十九日
    之久，試想厚布套如與汽車鋼鈑相接觸，正如平時擦洗汽車，豈能留下如此明顯
    之磨擦痕跡，苟係重力擦撞造成如此嚴重之磨擦痕跡，柔弱之布套，豈不磨破。
    況該汽車之磨擦痕跡為陳舊痕跡並非新的刮痕，其高度亦與告訴人所騎乘之機車
    把手高度不符，且係成片而非成一直線，業據證人孫亮麒警員迭於偵訊及原審法
    院調查中結證明確（見偵查卷第十頁、原審卷第一０三頁），該磨擦痕跡位置亦
    與告訴人於偵查中指陳：機車把手遭汽車右後車尾擦撞等語（見偵查卷第四頁）
    ，亦即擦痕應係在肇事汽車右後車尾處之位置不符。尚難以車號ＥＦ─八三八三
    號自小客車之右前車門與葉子板間之舊磨擦痕跡，遽認上開自小客車確曾於右揭
    時、地擦撞告訴人之機車把手。
  (四)又被告確於八十九年間每星期三晚上八時至十時許，與同事張載光、文衍正等人
    前往台北市東湖羽球場打球，業據證人張載光、文衍正於調查中結證在卷（見原
    審卷第三七、七六、七七頁），且本件車禍發生於八十九年八月十日星期四凌晨
    零時三十分許，換言之，八十九年八月九日星期三晚上八時至十時許，被告極可
    能在台北市南湖羽球場打球，若此，則被告豈能在短短的二個多小時內，從台北
    市駕車趕到高雄市○○路與延吉街口？是被告辯稱不在高雄云云，即非全然無據
    。縱證人張載光於原審法院中具結證稱：文衍正有記事之習慣，文衍正確定渠等
    於八十九年八月九日晚上八時確曾至南湖球場打球，我也認為該日有去打球云云
    （見原審卷第三八頁），與證人文衍正具結證稱：伊於八十九年八月九日晚上六
    時許曾回家收發電子郵件，通常這種情形表示伊從辦公室下班有回家，然後自行
    搭公車前往羽球場打球，因時間太久，伊不能確定八十九年八月九日晚上，被告
    有無去打球云云（見原審卷第七六、七七頁），並不相符，然此或因時隔日久，
    記憶有誤所致，尚屬情理之常，殊難執此逕認被告乙○○上開所辯全係虛構。
  (五)卷附之道路交通事故調查表、車損照片及告訴人診斷證明書等則僅足證明本案車
    禍發生後之車損、告訴人受傷之狀況，是告訴人之指訴、上開攔截盤查登記表、
    交通事故處理登記表、車損照片、診斷書均尚難資以認定被告即為肇事逃逸之人
    。
五、綜上，本案尚未達於通常一般之人均不致有所懷疑，得確信其為真實之程度，而
    有合理性懷疑之存在，法院無從形成有罪之確信。此外，復查無其他積極證據足
    資認定被告涉有過失傷害及肇事逃逸罪嫌，既不能證明被告犯罪，依法應為被告
    無罪之諭知。
六、原審為被告無罪之諭知，經核尚無不合，檢察官上訴意旨仍執陳詞，指摘原判決
    不當，求為有罪之判決，並無足取，本件上訴為無理由，應予駁回。
據上論斷，應依刑事訴訟法第三百六十八條，判決如主文。
本案經檢察官陳新慶到庭執行職務。
中    華    民    國     九十一     年       八       月      十四      日
                              臺灣高等法院高雄分院刑事第四庭
                                  審判長法官  蕭權閔
                                        法官  陳吉雄
                                        法官  陳啟造
右正本證明與原本無異。
過失傷害部分不得上訴。
公共危險部分，檢察官如不服本判決應於收受本判決後十日內向本院提出上訴書狀，
其未述上訴理由者，並得於提起上訴後十日內向本院補提理由書狀。
                                      書記官  白  蘭
中    華    民    國     九十一     年       八       月      十六      日
                                                                        Ｑ
